臺灣高等法院刑事判決　　　　　　　　96年度上訴字第1955號
上　訴　人
即　被　告　甲○○
上列上訴人，因毒品危害防制條例案件，不服臺灣板橋地方法院
95年度訴字第2886號，中華民國96年3 月30日第一審判決（起訴
案號：臺灣板橋地方法院檢察署95年度毒偵字第4623號），提起
上訴，本院判決如下：
    主  文
上訴駁回。
    事  實
一、甲○○於民國（下同）89年間，因施用毒品案件，經台灣板
    橋地方法院以89年度毒聲字第6565號裁定送觀察勒戒，認有
    繼續施用毒品傾向，同院以90年度毒聲字第4055號裁定令入
    戒治處所施以強制戒治，嗣經以91年度毒聲字第2691號裁定
    停止戒治，所餘戒治期間，付保護管束，並於91年9 月23日
    停止其處分出所，至91年10月10日保護管束期滿，保護管束
    未經撤銷，視為強制戒治執行完畢，由臺灣板橋地方法院檢
    察署檢察官以91年度戒毒偵字第501 號為不起訴處分；復於
    92年間，因施用第二級毒品案件，經臺灣臺南地方法院於92
    年11月24日，以92年度新簡字第528號判決判處有期徒刑4月
    確定；再犯施用第二級毒品罪，經板橋地方法院於93年3 月
    12日以93年度簡字第505號判決判處有期徒刑6月確定，上開
    二罪經法院以93年度聲字第790號裁定應執行有期徒刑8月，
    甫於93年11月22日服刑縮刑期滿執行完畢。詎其仍不知悔改
    ，於上開強制戒治執行完畢釋放後之五年內，復基於施用第
    一級毒品海洛因及第二級毒品甲基安非他命（起訴書誤載為
    安非他命）犯意，於95年4 月21日下午某時，在臺北縣土城
    市○○街某朋友家（起訴書略載為同年月22日採尿前26小時
    、96小時內之某時，在不詳處所），以將第一級毒品海洛因
    及第二級毒品甲基安非他命加以混合摻入香菸後點燃後吸食
    之方式，同時施用第一級毒品海洛因及第二級毒品甲基安非
    他命。嗣於95年4月22日16時許，在臺北縣板橋市○○路286
    號前，甲○○因另案通緝而為警查獲，經警採集其尿液送驗
    結果呈鴉片類（嗎啡）及安非他命類（甲基安非他命）陽性
    反應，而查悉上情。
二、案經臺北縣政府警察局土城分局報告臺灣板橋地方法院檢察
    署檢察官偵查起訴。
    理  由
壹、程序方面：
    被告所犯並非死刑、無期徒刑、最輕本刑為三年以上有期徒
    刑之罪或高等法院管轄第一審案件，其於準備程序進行中，
    被告先就被訴事實為有罪之陳述，經法官告知簡式審判程序
    之旨，並聽取公訴人及被告之意見後，法院認適宜改依簡式
    審判程序進行，爰依刑事訴訟法第273條之1第1項、第284條
    之1 規定，由原審合議庭以裁定由受命法官獨任進行簡式審
    判程序，核無不合。
貳、實體方面：
一、上揭事實，業據上訴人即被告（下稱被告）甲○○，先後於
    原審、本院調查時坦承不諱。又被告於95年4 月22日19時30
    分許為警查獲時所採其尿液送驗結果，係呈嗎啡及安非他命
    類（含甲基安非他命）陽性反應，有臺北縣政府警察局土城
    分局偵辦毒品案尿液編號及姓名對照表（代碼編號為：0000
    000000-0）、台灣檢驗科技股份有限公司於95年5 月17日出
    具濫用藥物尿液檢驗報告（報告編號為：CH /2006/50231）
    各1 份在卷可稽。再者，海洛因經注射或吸入人體後，約百
    分之八十於24小時內自尿中排出，一般而言，尿液中能否驗
    出嗎啡陽性反應與其投與量、投與途徑、採尿時間、個人體
    質及檢測方法之靈敏度有關，國外曾有文獻報導注射6 毫克
    之海洛因鹽酸鹽，其代謝物嗎啡之平均可檢出時限約為26小
    時，業經行政院衛生署藥物食品檢驗局於81年9月8日以藥檢
    壹字第8114885 號函述綦詳。甲基安非他命經口服投與後，
    約百分之七十於24小時內自尿中排出，約百分之九十於96小
    時內自尿中排出，由於目前國內尿液中甲基安非他命之檢驗
    僅為鑑定其是否呈陽性反應，尚未定其含量，且甲基安非他
    命成分之檢出與其投與方式、投與量、個人體質、採尿時間
    與檢測儀器之精密度等諸多因素有關，因此僅憑尿液中呈甲
    基安非他命陽性反應，並無法確實推算吸食時間距採集時間
    之長短，惟依上述資料推斷，最長可能不會超過4 日即96小
    時，此經行政院衛生署藥物食品檢驗局於81年2月8日以（81
    ）藥檢壹字第001156號函釋明在案。
二、再按，人體施用甲基安非他命後，其主要代謝物中，未改變
    型態之甲基安非他命占施用劑量達百分之四十三，安非他命
    則約為百分之五；人體若係施用安非他命後，主要代謝物中
    則有未改變型態之安非他命，但無甲基安非他命，此經法務
    部調查局以93年5月4 日調科壹字第09362413980號函釋明在
    案。足見人體若施用安非他命，其尿液代謝物不可能出現甲
    基安非他命，惟人體若施用甲基安非他命，其尿液代謝物除
    主要有甲基安非他命外，亦可能有少量之安非他命。是被告
    之尿液除呈現較少量之安非他命陽性反應外，主要係呈現甲
    基安非他命之陽性反應，依上開函示，被告自不可能係施用
    安非他命，應係施用甲基安非他命。公訴意旨認被告係施用
    安非他命，容有誤解。據上，被告之尿液經以氣相層析質譜
    儀分析法檢驗，既係呈嗎啡及甲基安非他命陽性反應，顯見
    被告應有在前揭犯罪時間施用第一級毒品海洛因及第二級毒
    品甲基安非他命之行為甚明。被告雖於本院調查時辯稱：其
    係警方線民，而施用毒品云云，但並無證據提出，且該施用
    毒品與線民之關連性，未據被告提出證據以供調查，是被告
    上開辯解，不足採信。又按，非法施用毒品方式，並無固定
    模式，不同吸毒族群及不同毒品種類，可能有不同的施用方
    式。摻入香菸中點燃吸食，為吸毒品吸食甲基安非他命及海
    洛因之方式之一，此有行政院衛生署管制藥品管理局92年1
    月7日管檢字第0920000026 號函可參。是以，被告自白有上
    揭補強證據可佐，足堪採信。又查，被告於89年間，因施用
    毒品案件，經原審以89年度毒聲字第6565號裁定送觀察勒戒
    ，認有繼續施用毒品之傾向，由原審以90年度毒聲字第4055
    號裁定令入戒治處所施以強制戒治，嗣經原審以91年度毒聲
    字第2691號裁定停止戒治，所餘戒治期間，付保護管束，並
    於91年9 月23日停止其處分出所，至91年10月10日保護管束
    期滿，保護管束未經撤銷，視為強制戒治執行完畢，由臺灣
    板橋地方法院檢察署檢察官以91年戒毒偵字第501 號為不起
    訴處分，此有臺灣高等法院被告前案紀錄表在卷可稽。綜上
    所述，足認被告前經強制戒治執行完畢釋放後，五年內再犯
    本件施用第一、二級毒品犯行，是本案事證明確，被告上開
    犯行，洵堪認定，應依法論科。
三、經查，海洛因及甲基安非他命，分屬於毒品危害防制條例第
    2條第2項第1、2款所規定之第一、二級毒品，核被告所為，
    係犯毒品危害防制條例第10條第1項、第2項施用第一、二級
    毒品罪。被告施用前持有第一、二級毒品低度行為，為施用
    第一、二毒品之高度行為所吸收，均不另論罪。被告所犯上
    開二罪，係一行為觸犯數罪名，屬想像競合，應從一重施用
    第一級毒品罪處斷。又被告行為後，刑法部分條文於94年2
    月2日經總統公布修正，並自95年7月1 日起施行，其中，與
    本案有關第2 條、第47條、第55條規定均已修正；又刑法施
    行法增訂第1條之1，亦於95年6 月14日經總統公布，並自同
    年7月1日起施行。按行為後法律有變更者，適用行為時之法
    律，但行為後法律有利於行為人者，適用最有利於行為人之
    法律，刑法第2條第1項定有明文。此條規定係規範行為後法
    律變更所生新舊法律比較適用之準據法，是刑法第二條本身
    雖經修正，但刑法第二條既屬適用法律之準據法，本身尚無
    比較新舊法之問題，於新法施行後，應一律適用裁判時之現
    行刑法第二條之規定，為「從舊從輕」之比較。另按，本次
    刑法修正比較新舊法，應就罪刑有關之共犯、未遂犯、想像
    競合犯、牽連犯、連續犯、結合犯，以及累犯加重、自首減
    輕暨其他法定加減原因（如身分加減）與加減例等一切情形
    ，綜其全部罪刑之結果而為比較（最高法院95年5 月23日第
    八次刑庭會議決議參照）。經查：
(一)刑法第55條想像競合犯規定，新法增列但書「不得科以較輕
    罪名所定最輕本刑以下之刑」，係科刑限制，為法理之明文
    化，非屬法律變更，自無庸比較新舊法，應適用裁判時法。
(二)刑法第47條累犯規定原為：「受有期徒刑之執行完畢，或受
    無期徒刑或有期徒刑一部之執行而赦免後，五年以內再犯有
    期徒刑以上之罪者，為累犯，加重本刑至二分之一。」修正
    後刑法第47條第1 項規定：「受徒刑之執行完畢，或一部之
    執行而赦免後，五年以內故意再犯有期徒刑以上之罪者，為
    累犯，加重本刑至二分之一」，經比較前述新、舊法結果，
    被告不論依新法或舊法，均構成累犯，對被告並無有利或不
    利情形，應依裁判時法。綜上法律修正前後之比較，本件應
    適用修正後之相關刑罰法律。
四、被告於92年間，因施用第二級毒品案件，經臺灣臺南地方法
    院於92年11月24日以92年度新簡字第528 號判決判處有期徒
    刑4月確定；再因犯施用第二級毒品罪，經原審於93年3月12
    日以93年度簡字第505號判決判處有期徒刑6月確定，上開二
    罪經原審以93年度聲字第790號裁定應執行有期徒刑8月，甫
    於93年11月22日服刑縮刑期滿執行完畢，此有前揭前科紀錄
    表存卷可參，被告於五年內再犯有期徒刑以上本罪，為累犯
    ，應依裁判時第47條第1 項規定加重其刑。原審經審理結果
    ，認被告罪證明確，因而適用毒品危害防制條例第10條第1
    項、第2項，刑法第11條前段、第2條第1 項、第55條、第47
    條等規定，並審酌被告曾犯施用毒品，業經強制戒治完畢，
    竟再為本件施用毒品犯行，顯見其不思悔改，自制力顯不佳
    ；惟另考量被告於犯後已坦承犯行，其施用毒品行為於本質
    上係屬自我戕害行為，反社會性之程度應屬較低等一切情狀
    ，量處被告有期徒刑八月，以示懲儆，經核其認事用法尚無
    違誤，量刑亦允當，被告提起上訴，以上情置辯，或另請求
    輕判，核非可取，為無理由，應予駁回。原審雖適用修正前
    刑法第47條規定，論以累犯（應係裁判時刑法第47條第1 項
    ），但此法律適用無礙事實認定，於判決結果不生影響，自
    無庸撤銷改判，附此敘明。末查，被告受合法傳喚，無正當
    理由不到庭，爰不待其陳述，逕行判決如前。
據上論斷，應依刑事訴訟法第368條、第371條，判決如主文。
本案經檢察官羅榮乾到庭執行職務
中　　華　　民　　國　　96　　年　　6 　　月　　21　　日
　　　　　　　　　刑事第十四庭  審判長法　官 陳志洋
　　　　　　　　　　　　　　　　　    法　官 沈宜生
　　　　　　　 　 　　　　　　　　　　法　官 蔡聰明
以上正本證明與原本無異。
如不服本判決，應於收受送達後十日內向本院提出上訴書狀，其
未敘述上訴之理由者並得於提起上訴後十日內向本院補提理由書
（均須按他造當事人之人數附繕本）。
                                      書記官 陳建邦
中　　華　　民　　國　　96　　年　　6 　　月　　23　　日
附錄：本案論罪科刑法條全文
毒品危害防制條例第10條：
施用第一級毒品者，處6月以上5年以下有期徒刑。
施用第二級毒品者，處3年以下有期徒刑。
